【裁判字號】    99,易,3498
【裁判日期】    991230
【裁判案由】    毒品危害防制條例
【裁判全文】
臺灣臺北地方法院刑事判決              99年度易字第3498號
公  訴  人  臺灣臺北地方法院檢察署檢察官
被      告  劉榮謙
上列被告因毒品危害防制條例案件，經檢察官提起公訴（99年度
毒偵字第3704號），嗣被告就被訴事實為有罪之陳述，經告知簡
式審判程序之旨，並聽取檢察官及被告之意見後，由本院裁定進
行簡式審判程序，判決如下：
    主  文
劉榮謙施用第二級毒品，累犯，處有期徒刑伍月，如易科罰金，
以新臺幣壹仟元折算壹日。
    事  實
一、劉榮謙前於民國94年間因施用毒品案件，經本院以94年度毒
    聲字第512 號裁定送觀察、勒戒後，認無繼續施用毒品之傾
    向，於94年10月28日執行完畢釋放出所，並由臺灣臺北地方
    法院檢察署檢察官於同日以94年度毒偵字第1323號為不起訴
    處分確定；復因竊盜案件，於98年4月2日經臺灣臺北地方法
    院以98年度簡字第1229號案件判決處有期徒刑6月，於同年5
    月4日判決確定，於同年8月14日易科罰金執行完畢；再因施
    用毒品案件，經本院分於99年5月28日及同年8月23日各以99
    年度易字第1129號及第1846號判決均判處有期徒刑5 月，且
    經本院以99年聲字第2490號裁定定應執行有期徒刑9 月（此
    部分不構成累犯）。詎劉榮謙仍不知悔改，復基於施用第二
    級毒品甲基安非他命之犯意，於前次觀察勒戒執行完畢釋放
    後5年內之99年9月22日中午，在其臺北縣新店市（已改制為
    新北市新店區○○○街80巷7號2樓住處，以錫箔紙（未扣案
    ）燒烤方式，施用第二級毒品甲基安非他命1 次。嗣經臺灣
    臺北地方法院檢察署觀護人室通知採尿送驗後，查悉上情。
二、案經臺灣臺北地方法院檢察署觀護人室簽請及臺灣臺北地方
    法院檢察署檢察官簽分偵查後起訴。
    理  由
一、本件被告劉榮謙所犯非死刑、無期徒刑或最輕本刑有期徒刑
    三年以上之罪，亦非高等法院管轄第一審案件，且於準備程
    序進行中，被告先就被訴事實為有罪之陳述，經告知被告簡
    式審判程序之旨，並聽取檢察官、被告之意見後，本院裁定
    進行簡式審判程序，是本件之證據調查，依刑事訴訟法第27
    3條之2 規定，不受同法第159條第1項、第161條之2、第161
    條之3、第163條之1 及第164條至第170條規定之限制，合先
    敘明。
二、上揭犯罪事實，業據被告於本院審理中坦承不諱，且其尿液
    檢體為觀護人室採集送驗後，經以氣相層析質譜儀法確認檢
    驗結果，確呈安非他命及高濃度之甲基安非他命陽性反應，
    此有台灣尖端先進生技醫藥股份有限公司99年10月6 日濫用
    藥物檢驗報告附卷可稽（見臺灣臺北地方法院檢察署99年度
    毒偵字第3704號卷第6頁），且臺北市立萬芳醫院-委託財團
    法人私立臺北醫學大學辦理99年11月22日萬院醫病字第0990
    008958號函及所附病歷資料在卷可佐（見同上卷第21頁至第
    26頁），足認被告任意性自白與事實相符，事證明確，犯行
    堪以認定，應予依法論科。
三、按毒品危害防制條例於92年7月9日修正公布，自93年1月9日
    施行。其中第20條、第23條將施用毒品之刑事處遇程序，區
    分為「初犯」及「5年內再犯」、「5年後再犯」。依其立法
    理由之說明：「初犯」，經觀察、勒戒或強制戒治後，應為
    不起訴處分或不付審理之裁定；「5 年內再犯」者，因其再
    犯率甚高，原實施之觀察、勒戒及強制戒治既已無法收其實
    效，爰依法追訴或裁定交付審理。至觀察、勒戒或強制戒治
    執行完畢釋放後，「5 年後再犯」者，前所實施之觀察、勒
    戒或強制戒治已足以遮斷其施用毒品之毒癮，為期自新及協
    助其斷除毒癮，仍適用「初犯」規定，始應先經觀察、勒戒
    、強制戒治之程序。從而依該次修正後之規定，僅限於「初
    犯」及「5 年後再犯」二種情形，應先經觀察、勒戒或強制
    戒治之程序，此乃該條例第10條之例外規定。經查，被告有
    如事實欄所示施用毒品紀錄，有臺灣高等法院被告前案紀錄
    表在卷可按，揆諸前開規定及說明，被告所為本件施用第二
    級毒品之犯行，並無「初犯」規定之適用，而應直接訴追處
    罰。
四、按甲基安非他命為毒品危害防制條例第2條第2項第2 款明定
    之第二級毒品。核被告所為，係犯毒品危害防制條例第10條
    第2 項之施用第二級毒品罪。被告施用前持有第二級毒品之
    行為，為施用行為所吸收，均不另論罪。查被告有如事實欄
    所示刑之宣告及執行完畢情形，有臺灣高等法院被告前案紀
    錄表在卷可考，其於98年8 月14日有期徒刑易科罰金執行完
    畢後，5 年內故意再犯本件有期徒刑以上之罪，為累犯，應
    依刑法第47條第1 項規定加重其刑。爰審酌被告前因施用毒
    品，歷經觀察、勒戒程序，惟仍未能完全戒絕毒癮，復再犯
    本件施用毒品罪，其施用毒品對於社會秩序固有間接之影響
    ，惟本質上尚屬自我戕害行為，暨被告之素行、生活狀況、
    智識程度、犯後坦承犯行之態度等一切情狀，量處如主文所
    示之刑，並諭知易科罰金之折算標準。
據上論斷，應依刑事訴訟法第273條之1第1項、第299條第1 項前
段，毒品危害防制條例第10條第2 項，刑法第11條前段、第47條
第1項、第41條第1項前段，判決如主文。
本案經檢察官黃碧玉到庭執行職務。
中    華    民    國    99    年    12    月    30    日
                        刑事第十四庭  法  官  賴武志
上正本證明與原本無異。
如不服本判決應於收受送達後10日內向本院提出上訴書狀，並應
敘述具體理由；其未敘述上訴理由者，應於上訴期間屆滿後20日
內向本院補提理由書（均須按他造當事人之人數附繕）「切勿逕
送上級法院」。
                                      書記官  劉麗英
中    華    民    國    99    年    12    月    30    日
附錄本判決論罪科刑法條：
毒品危害防制條例第10條
施用第一級毒品者，處6月以上5年以下有期徒刑。
施用第二級毒品者，處3年以下有期徒刑。

司法院資訊處製作；財團法人民間司法改革基金會備份。
